【裁判字號】    88,上訴,4336
【裁判日期】    890426
【裁判案由】    毒品危害防制條例
【裁判全文】
臺灣高等法院刑事判決                          八十八年度上訴字第四三三六號
    上  訴  人  丁○○
    即  被  告
    指定辯護人  本院甲○
    上  訴  人  乙○○
    即  被  告
    選任辯護人  雷祿慶
右列上訴人因違反毒品危害防制條例案件，不服臺灣臺北地方法院八十八年度訴字第
一一七六號，中華民國八十八年十月十五日第一審判決（起訴案號：臺灣臺北地方法
院檢察署八十八年度偵字第一五一九０號、八十八年度偵字第一五一九二號），提起
上訴，本院判決如左：
    主  文
原判決撤銷。
丁○○、乙○○共同連續販賣第二級毒品，丁○○累犯，處有期徒刑柒年貳月；乙○○處有期徒刑柒年。扣案之毒品安非他命壹包（淨重壹點貳玖公克）、海洛因壹包（
淨重零點零陸公克）均沒收銷燬之。
    事  實
一、丁○○前曾因違反麻醉藥品管理條例案件，經臺灣板橋地方法院判處有期徒刑四
    月確定，甫於民國八十七年九月十四日執行完畢，仍不知悔改，與乙○○基於共
    同營利之犯意連絡，由丁○○在臺北縣三重市先向綽號「阿達仔」之不詳姓名男
    子，購得第二級毒品安非他命後，於八十八年六月二十八日下午七時許，在臺北
    市○○○路一○七巷十號前，以新臺幣（下同）二千元之價格，販賣予丙○○（
    另由檢察官偵辦中）施用，所得由二人朋分花用。嗣因丙○○於同年七月一日下
    午五時許，在臺北市○○○路一一九巷四十一號五○六房非法施用安非他命時，
    為警查獲，供出上情，並配合警員查緝，以0000000000號行動電話向
    丁○○佯稱欲購買安非他命五千元，丁○○與乙○○基於販賣安非他命之同一概
    括犯意，共同騎乘乙○○所有之機車，由丁○○將早先向「阿達仔」以四千元價
    格購得之毒品二小包（一包淨重一．二九公克為安非他命、一包淨重○．○六公
    克為海洛因），交乙○○藏於其胸衣內後，於同日下午八時三十分許，至臺北市
    ○○○路一○七巷十號前，欲將毒品（上開海洛因，藍等亦誤認係安非他命）販
    賣予丙○○時，旋為埋伏警員當場查獲而未遂，並扣得丁○○所有之上開毒品二
    小包。
二、案經臺北市政府警察局中正第一分局移送臺灣臺北地方法院檢察署檢察官偵查起
    訴。
    理  由
一、訊據上訴人即被告丁○○、乙○○對右揭時地，向「阿達仔」取得安非他命，欲
    交付給丙○○時為警查獲，並起出安非他命等情已坦承不諱，惟均矢口否認有販
    賣安非他命毒品犯行，被告丁○○辯以：我並沒有賣安非他命給丙○○，第一次
    是我與丙○○各出資二千元一起買的，這一次則是因丙○○欠「阿達仔」錢，叫
    我拿錢，而安非他命是我將自己的一部分給他。被告乙○○則辯以：丁○○只是
    借用我的機車幫別人送安非他命，丁○○給我的是機車加油錢，我與丁○○沒有
    犯意聯絡云云。然查：
  (一)被告丁○○於警訊時已坦承：八十八年七月一日晚上七時許，丙○○打電話給我
    說要向我購買安非他命，雙方約定時間、地點交貨，我就與乙○○一同前往，安
    非他命是我以四千元向朋友綽號「阿達仔」購買的，連同這次，是第二次賣安非
    他命給丙○○等語（見偵一五一九二號第四頁反面、第五頁反面）；被告乙○○
    於警訊時亦坦承：我與丁○○第一次外出販賣安非他命予丙○○係至台北市○○○路一○七巷十號，七月一日下午七時許，接獲丙○○電話要購買安非他命五千
    元後，丁○○亦向我借用機車前往，我即說與他隨同前往販賣安非他命，即將安
    非他命交由我代管等語（見同上卷第八頁反面、第十頁反面）；核與證人丙○○
    於警訊及偵查中證稱：我都是以0000000000電話或00000000
    00＃九五呼叫器和丁○○聯絡，再約定時間、地點交貨，購買安非他命，一次
    是六月二十八日下午七時許，在臺北市○○○路一○七巷口，以二千元購得，這
    次則是八十七年七月一日下午九時許，在同一地點約定購買一小包五千元，則尚
    未得手等語相符（見同上卷第十二頁反面），並有查扣之毒品二小包（安非他命
    及海洛因）在案可佐。查被告丁○○供述第一次販賣與丙○○安非他命之時間為
    八十八年六月初，被告許韋捷供稱係八十八年五月底，與丙○○所供同年六月二
    十八日之時間有出入，然三人所供交易二次之基本犯罪事實，並無不同，則被告
    等販賣二次安非他命予丙○○之事實，應可確認，因係丙○○須用安非他命，是
    其雙方交易時間當以蕭某記憶較深刻，故以其供述之時間較為可採。證人丙○○
    另於本院證稱是向藍某購買，未與其共同出資購買等語（見本院八十九年三月二
    十日訊問筆錄），是被告丁○○所辯係與丙○○共同出資及代收借款乙節，實無
    足取。
  (二)被告乙○○於八十七年六月二十八日及同年七月一日，二次均借用其所有之機車
    予被告丁○○，並與之共同前往販賣安非他命，為避免被發覺，甚且將安非他命
    藏於其胸衣內等情，業據被告乙○○於警訊及本院審理時坦供在卷，被告乙○○
    雖稱販賣安非他命所得，大部分均是丁○○取走，其所得之幾百元僅係加油錢而
    已，惟被告丁○○於警訊中供稱：乙○○沒有錢用時均會找我拿錢；且衡諸常情
    ，如前開地點之往返，一般機車之耗油量並不需達數百元之譜；復參以被告乙○○既明知丁○○向其借機車係要販毒，若其與丁○○無共同販賣安非他命之犯意
    聯絡，僅將機車借予丁○○即可，何須與丁○○共同前往？又何須將安非他命藏
    於其胸衣內，使警方不易查覺？故被告乙○○與丁○○二人間，顯有意圖營利之
    共同犯意聯絡甚明。
  (三)扣案毒品二包，經送法務部調查局鑑定結果為一包淨重一．二九公克屬安非他命
    ，一包淨重○．○六公克屬海洛因，有該局00000000號檢驗通知書在卷
    可稽，經查被告丁○○自始陳稱其係販賣安非他命，證人丙○○亦供稱其係購買
    安非他命，衡之海洛因價格遠超過安非他命，被告殊無以海洛因代安非他命交付
    丙○○之理，參酌被告僅有施用安非他命前科，並無施用海洛因紀錄，有本院被
    告全國紀錄表在卷，應認被告在前係以購入安非他命之意思，誤得海洛因，其後
    被告欲將之轉手販毒予丙○○，因不知其為海洛因，所犯重於所知，應從其所知
    ，是被告應僅係販賣安非他命而已。
  綜合以上，被告二人共同販賣安非他命事實明確，上開所辯，無非事後卸責之詞，
  不足採信，是被告等犯行洵堪認定，應依法論科。
二、被告丁○○、乙○○第一次販賣安非他命予丙○○既遂之行為，核係犯毒品危害
    防制條例第四條第二項之販賣第二級毒品罪。被告丁○○、乙○○第二次販賣安
    非他命予丙○○未遂之行為，雖係因丙○○出於警方人員授意所致，惟被告二人
    販賣毒品之犯意，仍係承接其等第一次販賣毒品之概括犯意，行為仍具違法性與
    可罰性，核被告二人所為，係犯毒品危害防制條例第四條第五項、第二項之販賣
    第二級毒品未遂罪。被告二人持有毒品之低度行為，應為販賣之高度行為吸收，
  均不另論罪。又被告二人間有犯意聯絡及行為分擔，為共同正犯。被告二人先後
    二次販賣毒品既遂及販賣毒品未遂之行為，時間密接，方法類似，犯罪構成要件
    相同，顯係基於概括犯意反覆為之，為連續犯，應論以情節較重之販賣第二級毒
    品既遂一罪，公訴人雖僅就被告乙○○持有毒品之犯行提起公訴，然檢察官就犯
    罪事實一部起訴者，其效力及於全部，刑事訴訟法第二百六十七條定有明文。本
    件被告乙○○持有毒品之部分之犯罪事實，與前揭論罪科刑之販賣毒品部分，乃
    實質上一罪之關係，而販賣行為吸收持有行為，已如前述，本院自應就屬實質上
    一罪之販賣毒品部分一併加予裁判。又被告丁○○前曾因違反麻醉藥品管理條例
    案件，經臺灣板橋地方法院判處有期徒刑四月確定，並於八十七年九月十四日執
    行完畢，此有臺灣高等法院檢察署刑案紀錄簡覆表一紙在卷可憑，其於受有期徒
    刑執行完畢五年內，再犯本件有期徒刑以上之罪，為累犯，應依刑法第四十七條
    規定，就法定刑有期徒刑部分，法定刑無期徒刑部分依法不予加重，加重其刑。
    原審論處被告罪刑，本非無見，惟被告等遭查扣之二包毒品，一為海洛因，一為
    安非他命，原判決均誤為安非他命，尚有未洽，被告等上訴否認犯罪，雖無理由
    ，惟原判決既有可議，仍屬無可維持，自應由本院將原判決撤銷。爰審酌被告二
    人之犯罪動機、目的、手段、行為之分擔程度、所得之利益、意圖營利散播毒品
    所生之危害、犯罪後之態度等一切情狀，分別量處如主文所示之刑，以資懲儆。
    扣案之毒品海洛因一包（淨重０．０六公克）安非他命一包（淨重一．二九公克
    ）係毒品危害防制條例第二條第二項第一、二款所稱之毒品，應依同條例第十八
    條前段規定，併予宣告沒收銷燬之。
據上論斷，應依刑事訴訟法第三百六十九條第一項前段、第三百六十四條、第二百九
十九條第一項前段，毒品危害防制條例第四條第二項、第十八條第一項前段，刑法第
十一條前段、第二十八條、第五十六條、第四十七條，判決如主文。
本案經檢察官柯麗鈴到庭執行職務
中    華    民    國    八十九    年      四        月      二十六      日
                          臺灣高等法院刑事第五庭
                                審判長法  官  曾  德  水
                                      法  官  林  立  華
                                      法  官  楊  貴  雄
右正本證明與原本無異。
如不服本判決應於收受送達後十日內向本院提出上訴書狀，其未敘述上訴之理由者並
得於提起上訴後十日內向本院補提理由書（均須按他造當事人之人數附繕本）。
                                      書記官  王  敬  端
中    華    民    國    八十九    年       四       月      二十八      日
附錄：本案論罪科刑法條全文
毒品危害防制條例第四條
一製造、運輸、販賣第一級毒品者，處死刑或無期徒刑，處無期徒刑者，得併科新臺
  幣一千萬元以下罰金。
二製造、運輸、販賣第二級毒品者，處無期徒刑或七年以上有期徒刑，得併科新臺幣
 七百萬元以下罰金。
三製造、運輸、販賣第三級毒品者，處五年以上有期徒刑，得併科新臺幣五百萬元以
 下罰金。
四製造、運輸、販賣專供製造或施用毒品之器具者，處一年以上七年以下有期徒刑，
  得併科新臺幣一百萬元以下罰金。
五前四項之未遂犯罰之。


司法院資訊處製作；財團法人民間司法改革基金會備份。
